臺灣高等法院高雄分院刑事裁定　　　　　九十三年度抗字第一四三號
　　抗　告　人
　　即聲請人　　臺灣高雄地方法院檢察署檢察官
　　被　　　告　乙○○
右抗告人因聲請再審案件，不服臺灣高雄地方法院中華民國九十三年七月二十九日裁
定（九十三年度聲再字第一一號），提起抗告，本院裁定如左：
      主      文
抗告駁回。
      理      由
一、原裁定意旨略以：按為受判決人之不利益聲請再審，於判決確定後，經過刑法第
    八十條第一項期間二分之一者，不得為之，刑事訴訟法第四百二十五條定有明文
    。是依上開規定，倘於判決確定後經過刑法第八十條第一項期間二分之一，始為
    受判決人之不利益聲請再審者，其再審聲請之程序即違背規定，依同法第四百三
    十三條規定，法院即應裁定駁回之。經查，檢察官認被告涉犯刑法第二百七十六
    條第一項之過失致死罪，其法定最重本刑為有期徒刑二年，依刑法第八十條第一
    項第三款規定，其追訴權時效為五年。嗣上開案件係經臺灣高雄地方法院於八十
    六年九月十九日以八十六年度交易字第四０九號判決被告無罪，而於同年十月二
    十二日確定，此有臺灣高等法院被告全國前案紀錄表乙份在卷可按。是檢察官於
    上開判決確定後，經過刑法第八十條第一項第三款所定期間二分之一（即二年六
    月）之九十三年七月十三日始具狀聲請再審，程序顯屬違背規定。揆諸首揭法律
    規定與說明，本院自應逕以裁定駁回。
二、抗告意旨略以：刑事訴訟程序中，對於被告之行為，應受審判之對象，乃指起訴
    書中所記載之被告「犯罪事實」而言，是以若起訴書犯罪事實欄內，對此項行為
    已予以記載，即為法院應予審判之對象，法院審判時於同一基本社會事實之範圍
    內，並不受起訴法條之拘束，仍得予以變更，故被告所犯法條並非起訴書絕對必
    要記載之事項。因之，縱起訴書未有記載其所犯法條，但犯罪事實欄已有及者
    ，仍屬業經起訴之犯罪事實，法院應予審判。本件被告乙○○涉嫌撞及死者朱仙
    化所騎乘之機車，致死者人車倒地，被告並於肇事後加速逃逸，將死者朱仙化留
    置於車禍現場之情，已據承辦檢察官於起訴犯罪事實欄所明，是被告肇事逃逸
    而遺棄死者致死亡之情，仍屬業經起訴之犯罪事實。本屬八十六年度偵緝字第五
    九七號起訴檢察官應認被告係涉犯刑法第二百七十六條第一項、第二百九十四條
    第二項之罪嫌，而刑法第二百九十四條第二項之遺棄致死罪嫌，其法定最重本刑
    為無期徒刑，依刑法第八十條第一項規定，其追溯權時效為二十年，而該期間二
    分之一為十年，是本件於九十三年七月十三日具狀聲請再審並未逾刑事訴訟法第
    四百二十五條之期間規定。原裁定認事用法顯有違誤，應予撤銷。
三、本件被告乙○○涉嫌撞及死者朱仙化所騎乘之機車，致死者人車倒地，被告並於
    肇事後加速逃逸，將死者朱仙化留置於車禍現場之情，固係承辦檢察官業於甲○
    ○○署八十六年度偵緝字第五九七號檢察官起訴書起訴犯罪事實欄所明，然而
    本件是否得依檢察官抗告意旨所言，被告肇事逃逸而遺棄被害人致死之情，屬業
    經起訴之犯罪事實，而得以刑法第二百九十四條第二項遺棄致死罪之追訴權時效
    計算刑事訴訟法第四百二十五條聲請再審之期間﹖經查：
  (一)原審法院八十六年度交易字第四０九號判決，以被告即受判決人乙○○因過失致
    死案件，經原審法院以被告與證人歐建成經隔離訊問後之陳述內容一致，證人陳
    榮權、邱春蘭於偵查中之不利於被告之證詞有明顯瑕疵可指，被告經實施測謊鑑
    定後，並無情緒波動之反應，應未說謊等情，判決被告無罪確定，有原審法院上
    開刑事判決可按。
  (二)其次，被告歐建成無罪判決確定後，檢察官轉而將證人陳榮權以涉犯刑法第二百
    七十六條過失致死罪提起公訴，原審法院八十七年度交易字第一三二號判決，以
    乙○○有關肇事當時不在場之辯解非不可採信，認定陳榮權駕車逆向行駛撞及被
    害人朱仙化，致被害人當場不治死亡，判決有過失致人於死之犯行。經陳榮權上
    訴二審法院，本院八十七年度上易字第一一六號判決，認定證人歐建成之證詞顯
    係迴護乙○○之詞，殊無可採，不能認定陳榮權是本件車禍肇事者，撤銷原判決
    ，改判陳榮權無罪確定，有本院上開刑事判決在卷可考。
  (三)再者，證人歐建成於原審法院八十六年度交易字第四０九號案，於法官訊問時，
    具結後虛偽證述之情，經原審法院八十九年度訴字第二四七０號、本院九十年度
    上訴字第八七０號、最高法院九十三年度台上字第一九九八號判決歐建成構成偽
    證罪確定，有上開各刑事判決在卷可稽。
    綜上，本件再審聲請案之全貌應為：受判決人乙○○無罪判決確定後，因原判決
    所憑之證人歐建成之證言，已經判決確定證明其為虛偽，且證人賈主恩於另案中
    證述之新證據等理由，而認受判決人乙○○有駕車逆向行駛撞及被害人朱仙化，
    致被害人當場不治死亡之應受有罪判決之犯罪事實。是以，本案被害人朱仙化當
    場不治死亡，應無疑義。
四、又查：
  (一)按刑法第二百九十四條第二項前段之遺棄致人於死罪，乃犯遺棄罪因而致人於死
    之加重結果犯，必須遺棄行為與被遺棄者之死亡間，有因果關係者，始克相當。
    原判決認定，被告輾壓被害人時，被害人已當場死亡。足見本案之被害人係因車
    禍致顱內出血當場死亡，並非因被告之遺棄行為致發生死亡之結果，從而被告肇
    事後之逃逸與被害人之死亡，並無相當因果關係，自與刑法第二百九十四條第二
    項前段之遺棄致人於死罪無涉（最高法院九十一年度台上字第五七七二號裁判意
    旨參照）。
  (二)次按，刑法第二百九十四條第二項之遺棄致人於死（重傷）罪，係就同條第一項
    之遺棄行為因而致生死亡或重傷之加重結果為處罰，為該遺棄罪之加重結果犯規
    定，故必行為人駕駛動力交通工具肇事致人受傷，並使之陷於無自救能力而逃逸
    ，且被害人因其逃逸，致發生客觀上能預見而不預見之重傷或死亡之加重結果者
    ，始應對行為人之肇事逃逸行為，論以該遺棄之加重結果犯罪責（最高法院九十
    一年度台上字第四八九七號裁判意旨參照）。
  (三)又刑法第二百九十四條遺棄罪之第一項為有義務遺棄罪，第二項為有義務遺棄罪
    之加重結果犯，而刑法上之過失致人於死罪，乃行為人之過失行為致被害人生死
    亡之結果，與遺棄致人於死之加重結果犯，須遺棄行為致生被害人死亡結果，均
    以行為人之過失行為或遺棄行為是否與被害人之死亡結果，有相當因果關係為斷
    （八十八年度台上字第五八六四號裁判意旨參照）。
  (四)本件被告所犯係刑法第二百七十六條第一項之過失致死罪，且被害人於車禍發生
    之時，既已當場死亡不治，已如前述，縱被告於肇事後駕車逃逸，亦無成立刑法
    第二百九十四條第二項遺棄致死罪之餘地。至於刑法第一百八十五條之四之肇事
    逃逸罪，係八十八年四月二十一日增訂公布施行，被告行為在上開法條增訂公布
    之前，亦無適用該罪之餘地。本件被告所犯過失致死罪之追訴權為五年，檢察官
    於被告無罪判決確定後，於已逾刑法第八十條第一項第三款所定期間二分之一（
    即二年六月）後，遲至九十三年七月十三日始具狀聲請再審，顯屬違背規定，則
    原審以裁定駁回檢察官之聲請再審，於法並無不合。抗告意旨，仍執前詞，指摘
    原裁定不當，為無理由，應予駁回。
五、據上論斷，應依刑事訴訟法第四百十二條，裁定如主文。
中    華    民    國     九十三     年       九       月      三十      日
                              臺灣高等法院高雄分院刑事第三庭
                                  審判長法官  周賢銳
                                        法官  黃建榮
                                        法官  謝宏宗
右正本證明與原本無異。
不得再抗告。
                                      書記官  賴梅琴
中    華    民    國     九十三     年       十       月        一      日
                                                                        Ｑ
